臺灣高雄地方法院民事判決　　　　　　　100年度訴字第738號
原　　　告　劉靜雯
訴訟代理人　盧世欽律師
被　　　告　黃家祝
上列當事人間損害賠償事件，經本院於民國100 年10月27日言詞
辯論終結，判決如下：
      主      文
被告應給付原告新臺幣柒拾陸萬仟佰拾元，及自民國一百
年一月二十八日起至清償日止，按年息百分之五計算之利息。
原告其餘之訴駁回。
訴訟費用由被告負擔十分之三，餘由原告負擔。
本判決第一項於原告以新臺幣貳拾伍萬元為被告供擔保後，得假
執行。但被告如以新臺幣柒拾陸萬仟佰拾元為原告預供擔
保後，得免為假執行。
原告其餘假執行之聲請駁回。
      事實及理由
一、原告主張：被告於民國98年2 月8 日晚間11時許，駕駛車號
    3211-GL 號自小客車，沿高雄市鼓山區○○○路由東往西方
    向行駛，途經馬卡道路之設有閃光紅燈號誌之交岔路口時，
    因疏未注意車前狀況，復未注意減速接近，並於交岔路口前
    停車等過失，與訴外人張昆南所騎乘後搭載原告之車號XHE-
    090 號機車發生碰撞（下稱本件交通事故），致人車倒地，
    原告因此受有右踝開放骨折併脫臼之傷害（下稱系爭傷害）
    。原告因本件交通事故支出醫療費用新臺幣（下同）6 萬1,
    966 元、醫療器材購置費用1 萬2,857 元、往返就醫所支出
    計程車資4 萬0,890 元、看護費用40萬6,000 元、不能工作
    損失36萬8,000 元、勞動能力減損184 萬4,126 元，及精神
    慰撫金50萬元，合計324 萬4,989 元等損失。為此，爰依侵
    權行為法律關係，提起本訴等語。並聲明：(一)被告應給付原
    告324 萬4,989 元，及自訴狀繕本送達翌日起至清償日止，
    按年息5%計算之利息。(二)願供擔保，請准宣告假執行。
二、被告則以：被告就本件交通事故之所生固有過失，惟原告之
    使用人張昆南超速駕駛就事故發生亦有過失，應分擔50% 之
    過失責任，原告就張昆南之過失亦同負責等語，資為抗辯。
    並聲明：原告之訴駁回。
三、兩造不爭執之事項：
  (一)被告於98年2 月8 日晚間11時許，駕駛車號3211-GL 號自小
    客車，沿高雄市鼓山區○○○路由東往西方向行駛，途經馬
    卡道路交岔路口時，與訴外人張崑南所騎乘後搭載原告之車
    號XHE-090 號機車發生碰撞。
  (二)原告因本件交通事故，受有右踝開放骨折併脫臼之傷害。
  (三)被告就本件交通事故之發生，有疏未注意車前狀況，復有未
    於設置閃光紅燈號誌之交岔路口，減速停止等過失，涉犯過
    失傷害罪嫌，經臺灣高雄地方法院檢察署（下稱高雄地檢署
    ）檢察官以98年度偵字第15403 號起訴書提起公訴，經本院
    以98年度交易字第120 號刑事判決判處有期徒刑4 月，因原
    告不服聲請檢察官上訴，經臺灣高等法院高雄分院以99年度
    交上易字第14號刑事判決駁回上訴而告確定。
  (四)張崑南就本件交通事故之發生，亦有行經閃光黃燈，未減速
    慢行之過失。
  (五)兩造對於高雄醫學大學附設中和紀念醫院100 年7 月6 日高
    醫附行字第1000002506號（院(二)卷第31頁），及文雄醫院10
    0 年9 月27日（100 ）文雄字第048 號等函（院(二)卷第62頁
    ），就原告賴人看護期間所為函覆內容，均無意見。故原告
    看護期間為3 個月，其中1 個月為全日看護，另2 個月為半
    日看護。
  (六)被告對於高雄醫學大學附設中和紀念醫院100 年2 月9 日高
    醫附行字第1000000454號函覆（院(一)卷第122 頁），原告因
    系爭傷害遺有傷後關節炎致右踝功能喪失，無法自由行動及
    荷重之後遺症，勞動能力因而減損38.45%，亦無意見。
  (七)被告對於原告以基本工資請求不能工作及減少勞動能力之損
    失，並對原告請求自98年2 月8 日至98年7 月25日止，計算
    不能工作之損失；復自98年7 月26日起至滿65歲強制退休日
    為止，計算減少勞動能力之損失，均無意見。
  (八)原告因本件交通事故支出(1)醫療費用6 萬1,966 元。(2)醫療
    器材購置費1 萬2,857 元。(3)自98年2 月21日起至99年10月
    間，為往返就醫而額外支出計程車資4 萬0,890 元等節，均
    無意見。
  (九)原告已領取強制汽車責任險保險金45萬6,918元。
  (十)兩造對於他造之身分、地位、學經歷均無意見。
四、按汽車行駛時，駕駛人應注意車前狀況，並隨時採取必要之
    安全措施；汽車行駛至交岔路口，應注意交通號誌而閃光紅
    燈係表示「停車再開」，車輛應減速接近，先停止於交岔路
    口前，讓幹道車優先通行後認為安全時，方得續行，為道路
    交通安全規則第94條第3 項、第102 條第1 項第1 款及道路
    交通標誌標線號誌設置規則第211 條第1 項第1 款、第2 款
    所明文。查被告於上開時、地駕駛前揭車輛，未注意車前狀
    況，及行經閃光紅燈交岔路口，應減速接近，先停止於交岔
    路口前，讓幹車道優先通行後認為安全時，方得續行等過失
    ，致撞及張昆南所駕駛後搭載原告之前揭機車，致該機車人
    車倒地等情，除為被告所不爭執外，並有道路交通事故現場
    圖1 紙（見偵卷第17頁）、高雄市政府警察局交通大隊交通
    事故談話紀錄表2 紙（見偵卷第18頁至第21頁）、道路交通
    事故調查報告表(一)、(二)各1 份（見偵卷第22頁至第25頁）、
    高雄醫學大學附設中和紀念醫院診斷證明書2 紙（見偵卷第
    26頁、第27頁）、現場相片19張（見偵卷第31頁至第40頁）
    、高雄市政府警察局交通大隊事故分析研判表1 紙（見偵卷
    第60頁）等資料在卷可稽，且被告於前開刑事案件訴訟中，
    對於上開過失事實亦不爭執，堪信為真實。
五、按因故意或過失，不法侵害他人之權利者，負損害賠償責任
    。汽車、機車或其他非依軌道行駛之動力車輛，在使用中加
    損害於他人者，駕駛人應賠償因此所生之損害。不法侵害他
    人之身體或健康者，對於被害人因此喪失或減少勞動能力或
    增加生活上之需要時，應負損害賠償責任。不法侵害他人之
    身體、健康、名譽、自由、信用、隱私、貞操，或不法侵害
    其他人格法益而情節重大者，被害人雖非財產上之損害，亦
    得請求賠償相當之金額，為民法第184 條第1 項前段、第19
    1 條之2 、第193 條第1 項及第195 條第1 項前段所明文。
    經查，被告駕駛車輛因有前開過失，致撞及張昆南所駕駛後
    搭載原告之前揭機車，原告因而受有右踝開放骨折併脫臼之
    傷害，被告依法自應對原告負損害賠償責任，原告依前開規
    定請求被告賠償其所受之損害，即屬有據。是本件尚應審酌
    者厥為：(一)原告因被告侵權行為所受損害之項目及數額為何
    ？(二)原告就所受損害之發生或擴大，是否與有過失？倘是，
    被告得減免之金額為何？析述如下：
  (一)原告因被告侵權行為所受損害之項目及數額為何？
  1.原告因本件交通事故支出醫療費用2 萬6,708 元、醫療器材
    購置費用1 萬2,857 元、自98年2 月21日起至99年10月間，
    為往返就醫而額外支出計程車資4 萬0,890 元等節，業為被
    告所不爭執，是認原告就此部分之請求，應予准許。
  2.看護費用之損害：
    依據前開不爭執事項(五)所載，兩造對於高雄醫學大學附設中
    和紀念醫院及文雄醫院，就原告賴人看護期間所為函覆內容
    ，既無意見。而依前開函覆所載，原告所需看護期間為3 個
    月，其中1 個月為全日看護，另2 個月為半日看護。故此，
    原告請求被告應賠償看護費用，合計為12萬元【計算式：（
    2,000 元×30（日）×1 ＝60,000元）＋（2,000 元×30（
    1/2 日）×2 ＝60,000元）＝120,000 元】，核屬有據，應
    予准許。
  3.不能工作之損失：
    被告對於原告請求自98年2 月8 日至98年7 月25日止，以法
    定基本工資1 萬7,280 元計算不能工作之損失，並無意見，
    有前開不爭執事項(七)所載。是此，原告請求被告賠付不能工
    作損害為9 萬6,768 元【計算式：17,280元×5 月（98年2
    月8日 起至同年7 月7 日止）＋17,280元×18/30 （月）（
    98年7 月8 日起至同年月25日，共計18日）＝96,768元】。
  4.減少勞動能力之損失：
    (1)原告因系爭傷害遺有傷後關節炎致右踝功能喪失，無法自
      由行動及荷重之後遺症，勞動能力因而減損38.45%，被告
      並同意原告自98年7 月26日起至滿65歲強制退休日為止，
      以基本工資計算減少勞動能力之損失，亦為兩造所不爭執
      ，為前揭不爭執事項(六)、(七)所載。
    (2)原告係63年5 月4 日出生，有年籍資料附卷可參（見院卷
      第20頁），原告於本件交通事故發生時（即98年9 月14日
      ），年滿35歲4 月14日，因原告請求至年滿65歲為止（即
      128 年5 月3 日）之勞動能力損失，據此計算，並扣除前
      開不能工作期間，原告尚能工作時間為29年2 月1 日，經
      以霍夫曼式計算法扣除中間利息（首期給付不扣除中間利
      息）核計其金額為143 萬6,523 元【計算式為：（1 萬7,
      280 元×38.45%＝6,644 元，此為每期原應給付數額）、
      （6644×216.00000000（此為應受扶養350 月之霍夫曼係
      數）＋6644×0.10001 （此為剩餘1 日）×（216.000000
      000000.00000000）=1,436,523（採四捨五入，元以下進
      位】，逾此金額之請求，非屬有據。
  5.精神慰撫金：
    (1)按慰撫金之核給需斟酌雙方身分、資力與加害程度，以定
      其相當之數額，有最高法院著有51年度台上字第223 號判
      例意旨可供參照。
    (2)本院審酌原告因本件交通事故受有右踝開放骨折併脫臼之
      傷害，並因此遺有傷後關節炎致右踝功能喪失，無法自由
      行動及荷重之後遺症，情狀非屬微淺；又原告係二專畢業
      ，於本件事故發生前係於咖啡店任職，名下無任何不動產
      ，僅有2 部汽車；另被告為小學肄業、擔任雜工、工作收
      入大約每月8 、9 千元，名下亦無任何財產等節，業據兩
      造陳明在卷，並有稅務電子閘門財產調件明細表附卷可按
      （院(一)卷第255 頁至第263 頁）等一切情況，認原告請求
      精神慰撫金以30萬元尚屬適當，逾此金額即非有據。
  6.綜上，原告所受損害之數額合計為【計算式：醫療費用2 萬
    6,708 元＋醫療器材購置費用1 萬2,857 元＋往返就醫支出
    計程車資4 萬0,890 元＋看護費用12萬元＋不能工作損失為
    9 萬6,768 元＋減少勞動能力損失143 萬6,523 元＋精神慰
    撫金30萬元＝203 萬3,746 元】。
  (二)原告就所受損害之發生或擴大，是否與有過失？倘是，被告
    得減免之金額為何？
  1.按損害之發生或擴大，被害人與有過失者，法院得減輕賠償
    金額，或免除之。前二項之規定，於被害人之代理人或使用
    人與有過失者，準用之，為民法第217 條第1 項、第3 項定
    有明文。次按駕駛機車有過失致坐於後座之人被他人駕駛之
    車撞死者，後座之人係因藉駕駛人載送而擴大其活動範圍，
    駕駛人為之駕駛機車，應認係後座之人之使用人，原審類推
    適用民法第224 條規定依同法第217 條第1 項規定，減輕被
    上訴人之賠償金額，並無不合，亦有最高法院74年度台上字
    第1170號判例意旨可供參照 。
  2.訴外人張崑南就本件交通事故之發生，亦有行經閃光黃燈，
    未減速慢行之過失，除為兩造所不爭執外，且經高雄地檢署
    檢察官於上開刑事案件偵查序中，將本件交通事故送請高雄
    市政府交通局車輛行車事故鑑定委員會鑑定肇事原因，該會
    鑑定意見略以：「黃家祝（即被告）行經閃光紅燈路口未依
    規定讓車，為肇事主因。張昆南行經閃光黃燈路口未注意安
    全、小心通過，為肇事次因」等語，有該會98年8 月14日高
    市車鑑字第0980003099號函附鑑定意見書可稽（見偵卷第63
    頁至第64-1頁）。本院審酌上開資料，認本件交通事故之發
    生，被告有60% 之過失，張昆南則有40% 過失，而依上開規
    定及判例意旨，張昆南以機車後座搭載原告，則該機車駕駛
    人張昆南為原告之使用人，原告就其使用人張昆南之過失責
    任應予負責。準此，被告就原告上開損害額應減輕40% ，僅
    就原告上開損害額60% 負賠償責任。
  3.故此，被告應賠償予原告之損害賠償數額為122 萬0,248 元
    。【計算方式為：203 萬3,746 元×60% ＝122 萬0,248 元
    ，元以下四捨五入】。
六、按保險人依強制汽車責任保險法規定所為之保險給付，視為
    被保險人損害賠償金額之一部分，被保險人受賠償請求時，
    得扣除之，強制汽車責任保險法第32條定有明文。原告因本
    件交通事故已受領強制汽車責任險保險金45萬6,918 元，亦
    為兩造前開所不爭執，則原告已受領強制汽車責任險保險金
    ，自應予扣除。基此，原告上開請求金額共計122 萬0,248
    元，扣除已受領之強制汽車責任險保險金45萬6,918 元，則
    為76萬3,330 元。
七、綜上所述，原告依據侵權行為法律關係，請求被告給付76萬
    3,330 元及自訴狀繕本送達翌日即100 年1 月28日（本件訴
    狀係於100 年1 月27日送達予被告，有送達回證附院(一)卷第
    124 頁可稽，至於本院100 年6 月16日記載訴狀繕本送達之
    翌日為100 年2 月1 日，應係誤載，併為敘明）起至清償日
    止，以年息5%計算之利息，為有理由，應予准許。逾此範圍
    之請求，則無理由，應予駁回。
八、本件原告勝訴部分，原告陳明願供擔保，請求宣告假執行，
    核無不合，茲酌定擔保金額，予以准許，並依職權宣告被告
    預供擔保，得免為假執行。至於原告敗訴部分，其假執行之
    聲請失所附麗，併予駁回。
九、據上論結，本件原告之訴為一部有理由、一部無理由，依民
    事訴訟法第79條、第392 條第2 項、第390 條第2 項，判決
    如主文。
中    華    民    國   100    年    11    月    11    日
                  民事第五庭  法  官  張維君
以上正本係照原本作成。
如對本判決上訴，須於判決送達後20日內向本院提出上訴狀。如
委任律師提起上訴者，應一併繳納上訴審裁判費。
中    華    民    國   100    年    11    月    11    日
                              書記官  鄭淑華